臺灣桃園地方法院刑事判決　　　　　　　　　　　　　九十年度訴字第二一六號
　　公　訴　人　臺灣桃園地方法院檢察署檢察官
　　被　　　告　賴盛春
　　選任辯護人　李慧珠律師
　　　　　　　　陳適庸律師
右列被告因恐嚇取財等案件，經檢察官提起公訴（九十年度偵緝字第八四三號），本
院判決如左：
        主  文
賴盛春放火燒燬現有人所在之建築物，未遂，處有期徒刑參年捌月。扣案之打火機壹
個、紙管壹支、瓦斯噴燈壹個、空寶特瓶及裝有汽油之寶特瓶各壹個，均沒收。
        事  實
一、賴盛春原係位於桃園縣大園鄉五權村大埔八之一四號富泰企業股份有限公司（以
    下稱富泰公司）之員工，民國九十年二月二十六日因無故曠職遭解僱，詎賴盛春
    因不滿富泰公司以解僱方式讓其離職，而未給予資遣費，且因長期失業，缺錢花
    用，竟基於恐嚇取財之概括犯意，先於九十年三月十九日十四時三十分許，撥打
    富泰公司之電話，請總經理秘書許玉芳轉告公司之董事長及總經理，恫嚇稱：「
    公司這二、三天內匯款新台幣二十萬元到我帳戶，否則便要放火燒公司」等語，
    致富泰公司董事長乙○○及總經理許仁興心生畏懼，而於同年月二十二日，依其
    指示匯款新台幣（下同）五萬元至其所開設之台灣中小企業銀行樹林分行、帳號
    00000000000號帳戶內（起訴書誤載至台灣中小企業銀行樹林分行匯
    款五萬元）。詎賴盛春因不滿富泰公司所匯之金額過少，竟於同年七月一日中午
    十二時二十分許，攜帶裝滿汽油之寶特瓶二瓶（起訴書誤載煤油）、瓦斯噴燈一
    個、紙管一支、打火機一個，潛入到當時約有一百名員工在場作業之富泰公司廠
    房鍋爐旁（無故侵入他人建築物部分未據告訴），打開鍋爐儲油槽開關，讓熱煤
    油流出及將一瓶汽油倒入溝漕，並點燃瓦斯噴燈、紙管一端及地上之汽、煤油，
    欲燒燬富泰公司廠房，幸經該公司員工甲○○、王錫政及時查覺撲滅火源，而未
    延燒釀成災害。賴盛春復承繼前揭恐嚇取財之犯意，接續於同年月二日晚上、四
    日上午八時許，撥打電話給其離職前之主管林仲豪（亦已離職）及富泰公司人事
    課長丙○○，請他們轉告富泰公司董事長乙○○，恫稱：匯款十萬元至其帳戶內
    ，其有能力至公司縱火，且其亦知道斗六廠之廠址，也勘查過，若乙○○不從，
    將有麻煩等語，致富泰公司董事長乙○○心生畏懼，而於當同年月四日匯款十萬
    元至上述賴盛春所開設之帳戶內。嗣經乙○○報警後，始於同年十一月十六日十
    四時許，在台北縣三峽鎮恩主公醫院前查獲賴盛春。
二、案經桃園縣警察局大園分局報請台灣桃園地方法院檢察署檢察官偵查起訴。
        理  由
一、訊據被告賴盛春除坦承右揭恐嚇取財及放置裝滿汽油之寶特瓶二瓶、瓦斯噴燈一
    個及打開鍋爐儲油槽開關之事實外，惟矢口否認有何放火之犯行，辯稱：伊放置
    寶特瓶二瓶、瓦斯噴燈一個及打開鍋爐儲油槽開關，是要引人注意，以供恐嚇取
    財之用，但並未點燃云云。經查：（一）證人許玉芬於警訊中證稱：「．．．賴
    盛春打電話．．．至公司來，電話是由我接聽，．．．他一開始向我要董事長及
    總經理電話，我沒給他，然後他便叫我聽好，說叫公司這二、三日內匯款新台幣
    二十萬元到他的戶頭，如果沒有匯款到他的戶頭，他便要放火燒公司。」、「我
    在公司擔任總經理秘書，有用鋼筆型錄音機存證」等語。（二）證人林仲豪於警
    訊中證稱：「於九十年七月二日晚上打我家裡電話．．．告訴我說，希望我轉達
    給公司董事長：希望董事長能實現先前協調之事項（即恐嚇要錢）否則我也已經
    到過雲林縣斗六廠，地形均已勘查過，而且斗六廠的員工也不認識我，我隨時能
    進出，等並且向我說：他於七月一日中午許已帶汽油進入富泰公司過，那只是警
    告意味，且不是開玩笑，如不敢（趕）快解決，我會實現縱火計劃。」、「（現
    警方提供之賴盛春口卡照片，是否就是該人打電話向你坦承縱火？）是。」等語
    。（三）證人丙○○於警訊中證稱：「他於九十年七月四日上午八時許打公司電
    話．．．電話中他說：鄭課長你告訴董事長匯十萬元給我，我就與富泰沒關係了
    ，你知道七月一日公司內鍋爐旁地面汽油是我倒的，火也是我放的，你告訴董事
    長我已證明我可以做得到，斗六廠在那裡我也知道，叫董事長快匯十萬元給我，
    要不然會很麻煩。」等語。（四）證人王錫政於本院審理時證述：「（當時你有
    看到被告縱火？）是科長甲○○看到火苗的，他叫我去幫忙滅火。」、「（你到
    現場時有看到火？）有的。」、「（火苗在何處？」、「（油桶的下面。」、「
    （當時的火勢如何？）不大。」、「（你用什麼東西滅火？）滅火器。」、「（
    當時重油桶開關是否有打開，是否在漏油？）有打開，有在漏油，是一滴一滴的
    漏。」、「（漏油是故意有人打開開關的，還是本來就沒有關好所以漏油的？）
    是有人故意打開的。」、「（重油漏下來，火勢不是會很大？）漏出來的是重油
    ，他的燃燒速度比較慢。」、「（提示照片）當時石油是在何處燃燒的？）就在
    溝漕內側，白白的部分是滅火器的粉末。」、「（當時不是有紙管、瓦斯噴燈？
    ）有的，紙管有在燒，瓦斯燈也有在噴火。」等語。（五）證人甲○○於本院審
    理時證述：「（被告去縱火是你發現？）是的。」、「（你陳述發現的經過？）
    公司鍋爐的儲油槽有一個開關被打開，底下發現有二個寶特瓶，一瓶沒有開，一
    瓶已經打開還剩半瓶，儲油槽的下面著火。剛開始火勢沒有很大，我就拿滅火器
    撲滅。」、「（當時現場有紙管、瓦斯噴燈是否有噴火？）紙管在燒，瓦斯噴燈
    有在噴火。」、「（紙管與瓦斯噴燈距鍋爐多遠？）就在儲油槽的下方。」、「
    （火已經點燃沒有造成爆炸？）沒有，瓦斯噴燈是在冒火點的旁邊，紙管在二瓶
    汽油的旁邊，也在燃燒。」、「（打火機在何處？）也在旁邊。」等語。（六）
    扣案之紙管一條及寶特瓶二個經送鑑定結果，認其中已將汽油倒入鍋爐儲油槽下
    溝漕之空寶特瓶一只，有明顯受熱熔化及材質受熱焦化變化之現象；另紙管其中
    一端確實有受熱重量減少之現象，此有內政部消防署火災證物鑑定報告一紙暨照
    片十三張附卷可稽，可知被告確有將鍋爐儲油槽下溝漕之汽、煤油、紙管、瓦斯
    噴燈引燃無訛，其辯稱尚未著手為放火行為云云，顯為事後卸責之詞，委不足採
    。另被告既將汽油及煤油同時混合放入鍋爐儲油槽下之溝漕，較不易引燃，如證
    人王錫政所證述，火勢較小；參以被告供承係於七月一日中午十二時二十許將汽
    油、瓦斯噴燈置於鍋爐旁後立即離開現場，剛好証人甲○○亦於同日中午十二時
    二十分許，於例行巡檢中發現鍋爐儲油槽下之紙管、汽、煤油已起火燃燒，而立
    即撲滅，故自不能以汽油遇火即一發不可收拾之情形相提並論，而認為既然另一
    瓶裝滿汽油之寶特瓶尚未引燃，可推論出被告並未引火點燃鍋爐儲油槽下之溝漕
    ，附此敘明。此外，復有台灣中小企業銀行存款憑條二紙、存匯款明細表七張、
    提款機監視錄影帶翻拍照片及現場照片各三張附卷可稽，並有打火機一個、紙管
    一支、瓦斯噴燈一個、空寶特瓶及裝有汽油之寶特瓶各一個扣案可資佐証。本件
    事證已臻明確，被告犯行堪予認定。
二、核被告賴盛春所為，係犯刑法第三百四十六條第一項之恐嚇取財罪及同法第一百
    七十三條第三項、第一項之放火燒燬現有人所在之建築物未遂罪。其先後多次利
    用不知情之職員許玉芳、林仲豪、丙○○轉達恐嚇取財之意，均應以間接正犯論
    。被告於九十年七月二日晚上、四日上午八時許，以電話請不知情之職員林仲豪
    、丙○○轉達富泰公司董事長乙○○恐嚇取財之犯行，係基於接續犯意為之，為
    接續犯。被告先後二次恐嚇取財犯行，時間緊接，犯罪構成要件相同，顯係基於
    概括之犯意反覆為之，應依連續犯之規定以一罪論，並加重其刑。其於九十年三
    月十九日恐嚇乙○○、許仁興之犯行，係一行為而犯數罪名，為想像競合犯，應
    依刑法第五十五條之規定，從一重處斷。又其所犯上開恐嚇取財罪、放火燒燬現
    有人所在之建築物未遂罪二罪間，有方法結果之牽連關係，應從一重依放火燒燬
    現有人所在之建築物未遂罪處斷。又被告雖已著手於放火燒燬現有人所在之建築
    物行為之實行，惟因迅為證人甲○○、王錫政所撲滅，致未生燒毀現有人所在建
    築物之結果，其犯罪行為尚屬未遂，就放火燒燬現有人所在之建築物未遂罪部分
    ，爰依刑法第二十六條前段之規定，按既遂犯之刑度減輕其刑。爰審酌被告之犯
    罪動機、目的、手段，及其品性、生活狀況、智識程度、犯罪所生危害，及其犯
    後態度等一切情狀，量處如主文所示之刑，以資懲儆。
三、扣案之打火機一個、紙管一支、瓦斯噴燈一個、空寶特瓶及裝有汽油之寶特瓶各
    一個，被告固僅供承瓦斯噴燈一個、空寶特瓶及裝有汽油之寶特瓶各一個為其所
    有，且供犯罪所用之物，如前所述，應認為均為被告所有，且供犯上述犯罪所用
    之物，爰均依刑法第三十八條第一項第二款之規定，宣告沒收之。
據上論斷，應依刑事訴訟法第二百九十九條第一項前段，刑法第五十六條、第一百七
十三條第三項、第一項、第三百四十六條第一項、第五十五條、第二十六條前段、第
三十八條第一項第二款，罰金罰鍰提高標準條例第一條前段，判決如主文。
本案經檢察官潘怡華到庭執行職務。
中      華      民      國    九十一    年      七      月      四      日
                          臺灣桃園地方法院刑事第二庭
                                    法  官  曾 正 耀
右正本證明與原本無異。
如不服本判決，應於判決送達後十日內向本院提出上訴狀( 應附繕本 )，上訴於
臺灣高等法院。
                                    書記官  文 巧 雲
中        華        民        國    九十一    年    七    月     五     日
附論罪科刑依據之法條：
刑法第一百七十三條：
放火燒燬現供人使用之住宅或現有人所在之建築物、礦坑、火車、電車或
其他供水、陸、空公眾運輸之舟、車、航空機者，處無期徒刑或七年以上
有期徒刑。
失火燒燬前項之物者，處一年以下有期徒刑、拘役或五百元以下罰金。
第一項之未遂犯罰之。
中華民國刑法第三百四十六條
意圖為自己或第三人不法之所有，以恐嚇使人將本人或第三人之物交付者
，處六月以上五年以下有期徒刑，得併科一千元以下罰金。
以前項方法得財產上不法之利益，或使第三人得之者，亦同。
前二項之未遂犯罰之。
